【裁判字號】    95,交聲,1123
【裁判日期】    950828
【裁判案由】    交管條例聲異
【裁判全文】
臺灣板橋地方法院交通事件裁定        95年度交聲字第1123號
原處分機關  交通部公路總局臺北區監理所
異  議  人
即受處分人  甲○○
上列異議人因違反道路交通管理處罰條例案件，對於交通部公路
總局臺北區監理所於中華民國95年5 月30日所為之裁決（原處分
案號：北監自裁字第裁40-C00000000號）聲明異議，本院裁定如
下：
    主  文
異議駁回。
    理  由
一、原處分意旨略以：異議人即受處分人甲○○於民國95年5 月
    17日9 時許，駕駛車號2G-2027 號自用小客車，行經臺北縣
    五股鄉○○路14之8 號前，擦撞對向車道由林玉晴所騎乘之
    車號RFH-210 號輕型機車，致林玉晴人車倒地受傷，竟未採
    取救護或其他必要措施，亦未向警察機關報告，即趁機駕車
    離去，而有「肇事致人受傷逃逸」之違規行為，嗣經臺北縣
    政府警察局蘆洲分局蘆洲交通分隊警員填製北縣警交字第C0
    0000000 號舉發違反道路交通管理事件通知單（下稱舉發通
    知單）舉發，爰依道路交通管理處罰條例第62條第1 項，裁
    處吊銷異議人駕駛執照，並依同條例第67條第1 項規定，為
    終身禁考之處分。
二、異議意旨略以：伊於事故發生時，已立即停車，並下車將對
    方之機車扶起，查看對方並無受傷，因對方穿著長褲，因而
    未發現其腳有輕微受傷，伊隨即向對方道歉後，因車輛擋住
    道路通行，始駕車離去，絕無逃逸之故意；又伊已於事發當
    晚與對方達成和解，如仍遭吊銷駕照，並終身禁考，將嚴重
    影響工作，為此聲明異議，請求撤銷原處分云云。
三、按道路交通管理處罰條例所規定之吊銷駕照之裁罰，依94年
    2 月5 日公布，自95年2 月5 日起施行之政罰法第1 條、第
    2 條第4 款之規定，係屬行政罰，而非刑罰。次按行政罰法
    第1 條、第5 條分別規定：「違反行政法上義務而受罰鍰、
    沒入或其他種類行政罰之處罰時，適用本法。但其他法律有
    特別規定者，從其規定」、「行為後法律或自治條例有變更
    者，適用行政機關最初裁處時之法律或自治條例。但裁處前
    之法律或自治條例有利於受處罰者，適用最有利於受處罰者
    之規定」，而道路交通管理處罰條例本身並未設有法律變更
    比較之規定，依該條例所屬之行政罰之性質，自應適用前開
    行政罰法第5 條有關法律變更比較之規定，而該條所規定之
    新舊法比較，係以行為時及行政機關最初裁處時之法律有變
    更為前提。查本件異議人違規之行為時係「95年5 月17日」
    ，而原處分機關之裁處時為「95年5 月30日」，參以道路交
    通管理處罰條例第62條、第67條係於94年12月28日修正公布
    ，自「95年7 月1 日」施行，可知異議人上開違規行為時及
    原處分機關裁處時，均係於新法施行前所為，是以，本件自
    無比較新舊法之問題，而應適用原處分機關裁處時之法律即
    95年7 月1 日修正前之道路交通管理處罰條例論處，合先敘
    明。
四、按汽車駕駛人，駕駛汽車肇事致人受傷或死亡，應即採取救
    護或其他必要措施，並向警察機關報告，不得駛離；違者吊
    扣其駕照3 個月至6 個月；逃逸者吊銷駕駛執照，裁處時即
    修正前道路交通管理處罰條例第62條第1 項定有明文。又汽
    車駕駛人，曾依第62條第1 項之規定吊銷駕駛執照者，終身
    不得考領駕駛執照，同條例第67條第1 項亦有明文。
五、經查：異議人於95年5 月17日9 時許，駕駛車號2G-2027 號
    自用小客車，行經臺北縣五股鄉○○路14之8 號前，不慎擦
    撞對向車道由林玉晴所騎乘之車號RFH-210 號輕型機車，致
    林玉晴人車倒地，其右腳掌因而受傷，異議人於車禍發生後
    ，並未對受傷之機車騎士林玉晴施以救助，亦未報警處理，
    竟利用林玉晴疏於注意下，隨即駕車逃逸，嗣經臺北縣政府
    警察局蘆洲分局蘆洲交通分隊警員通知異議人（即車號2G-2
    027 號自用小客車車主），異議人始到案說明等情，有舉發
    通知單1 紙在卷可稽，並經本院依職權向臺北縣政府警察局
    蘆洲分局調閱本件車禍之處理資料1 份存卷足參。而依證人
    林玉晴於警詢時證稱：我當時騎乘輕機車，沿五股鄉○○路
    下坡欲往民義路方向騎乘，在肇事地點被1 輛對向欲往林口
    方向行駛之自小客2G-2027 號未靠右行駛並佔用我騎乘之車
    道，導致我閃避不及被對方之自小客左後側車身所撞擊，對
    方駕駛人下車只罵我說怎麼騎那麼快，之後因車禍現場阻礙
    後方車輛通行，一直按喇叭，當時我以為自小客2G-2027 號
    駕駛人要先移車，不料自小客車2G-2027 號駕駛人卻趁機驅
    車往林口方向逃逸等語，再參以林玉晴當時係右腳掌受有傷
    害，且依其當時所穿著之鞋子及褲子長度，該受傷部位係在
    其所著褲子之下方，並未遭褲子遮蓋，一眼望之即可發現等
    情，亦有現場林玉晴受傷之照片1 幀在卷可按，且衡諸常情
    ，林玉晴乃係腳掌受傷，此當會影響人之行動，造成其行動
    有所不便，參以異議人於警詢時亦自承有下車將林玉晴之機
    車扶起等語，益徵異議人於下車時即已發現林玉晴之右腳掌
    受傷之情甚明。再者，異議人因本件交通事故涉犯刑法第18
    5 條之4 之駕駛動力交通工具肇事致人受傷而逃逸罪，亦經
    檢察官以異議人坦承犯行，並同意給付新臺幣20,000元予所
    指定之財團法人臺灣兒童暨家庭扶助基金會臺北縣分事務所
    ，並書立悔過書，於1 年內不得再犯罪，而為緩起訴等情，
    有臺灣高等法院被告前案紀錄表及臺灣板橋地方法院檢察署
    檢察官95年度偵字第15904 號緩起訴處分書附卷可稽，足見
    異議人確有本件肇事致人受傷，未採取救護或其他必要措施
    而逃逸之違規行為無疑。是異議人空言辯稱不知機車騎士林
    玉晴有受傷云云，顯係圖卸之詞，不足採信。又異議人所辯
    已與林玉晴達成和解之情，核與本件行政機關因異議人交通
    違規事項而為之裁處無涉，附此敘明。
六、綜上所述，本件異議人交通違規之事證明確，其上開所辯不
    足採信。從而，原處分機關依據裁處時即修正前道路交通管
    理處罰條例第62條第1 項之規定，裁處吊銷異議人駕駛執照
    ，並依同條例第67條第1 項之規定，為終身禁考之處分，於
    法核無不合，其認事用法均無違誤，裁罰亦無不當，本件異
    議為無理由，應予駁回。
據上論斷，應依道路交通管理處罰條例第87條第2 項，道路交通
案件處理辦法第19條，裁定如主文。
中    華    民    國    95    年    8     月    28    日
                  交通法庭      法  官  鄧雅心
以上正本證明與原本無異。
如不服本裁定，應於送達後5 日內，向本院提出抗告狀。
                                書記官  王小芬
中    華    民    國    95    年    8     月    28    日


司法院資訊處製作；財團法人民間司法改革基金會備份。
